臺灣臺北地方法院刑事判決　　　　　　　 96年度易字第422號
公　訴　人　臺灣臺北地方法院檢察署檢察官
被　　　告　乙○○
　　　　　　丙○○
　　　　　　甲○○
上列被告因違反期貨交易法案件，經檢察官聲請簡易判決處刑（
95年度偵字第15645 號），經本院改以通常程序審理判決如下：
    主  文
乙○○、丙○○、甲○○共同違反非期貨商不得經營期貨交易業
務之規定，乙○○、丙○○各處有期徒刑壹年，均減為有期徒刑
陸月，甲○○處有期徒刑陸月，減為有期徒刑月。扣案如附表
所示之物沒收。
    事  實
一、乙○○前於民國94年間即因賭博案件，經臺灣臺中地方法院
    檢察署檢察官以94年度偵字第15160 號為緩起訴處分確定，
    緩起訴期間為94年11月14日至95年11月13日，現仍於緩起訴
    期間（未構成累犯）。乙○○、丙○○、甲○○與鄧國基（
    業經本院96年度訴字第204 號案件審理中）、張秀麗（業經
    臺灣臺中地方法院於94年12月14日以95年度中簡字第2869號
    判決有期徒刑6 月確定，而曾經判決確定，另為不起訴之處
    分），明知鄧國基並非期貨商，依法不得經營期貨經紀業務
    、自營業務機構業務。竟自94年11月間起至95年7 月20日上
    午9 時45分許止，在臺中市○區○○○街25號13樓之10張秀
    麗租賃處，由張秀麗提供上址作為辦公場所，鄧國基負責資
    金調度、盈虧，且另自94年11月間起分別以每月1 萬8 千元
    （後調漲為2 萬元）、2 萬8 千元（後調漲為3 萬2 千元）
    之薪資雇用乙○○、丙○○，另自95年6 月間起以每月1 萬
    5 千元之薪資雇用甲○○，而經營「臺灣證券交易所發行之
    加權股價指數期貨」（臺股期貨指數）為標的之交易商業務
    ：以0000000000、0000000000、0000000000、000000 0000
    號為下注電話，由乙○○、丙○○、甲○○等人負責接聽並
    從事記帳、結帳工作，將客戶下單同步錄音，並手抄客戶下
    單口數、金額等紀錄登入交易帳單，丙○○更負責部分客人
    之信用、盤口可承受之風險評等決定保證金額度，其下單、
    計算方式為：每日上午8 時45分起至下午1 時45分止，以轟
    天雷網站資料臺股期貨指數為基準，每點乘以20 0元為每口
    合約價值，以每點漲跌以200 元計算盈虧，以下單後1 分鐘
    之第一盤決定成交價格，每日沖銷，客戶可以留倉，每月第
    3 週之星期三為結倉日，最多限買5 口、每口百分之7 為最
    大基準，並每口收取3 點之手續費，每日匯總後回報鄧國基
    ，並由丙○○負責部分之收帳工作，而經營非法地下期貨交
    易自營商業務牟利。嗣於95年7 月20日上午9 時45分許，在
    臺中市○區○○○街25號13樓之10為警搜索查獲，並扣得如
    附表所示電腦主機（含線材）1 台等物始查知上情。
二、案經內政部警政署刑事警察局移請臺灣臺北地方法院檢察署
    檢察官偵查後聲請簡易判決處刑，經本院改以通常程序審理
    。
    理  由
一、首按數人共犯一罪者，為相牽連案件，案件管轄相牽連者，
    得合併由其中一法院管轄，刑事訴訟法第6 條第1 項、第7
    條第2 款定有明文。本件共同正犯鄧國基違反同一罪之部分
    ，業經臺灣臺北地方法院檢察署檢察官偵查後以95年度偵字
    第15645 、19071 、20047 、23518 、26129 、26552 號起
    訴，於96年2 月8 日繫屬本院96年度訴字第204 號案件審理
    中、尚未終結，此有前開起訴書、臺灣高等法院被告前案記
    錄表在卷可稽，是雖被告乙○○、丙○○、甲○○（下簡稱
    被告乙○○等三人）之住居所、及本件犯罪行為地均非本院
    管轄區域，但依前開規定，本院因仍有管轄權，核先敘明。
二、訊據被告乙○○、丙○○、甲○○就於前揭時地分別以每月
    1 萬8 千元（後調漲為2 萬元）、2 萬8 千元（後調漲為3
    萬2 千元）、1 萬5 千元之薪資受雇共同被告鄧國基，負責
    接聽下注電話，將客戶下單同步錄音、並手抄資料登入交易
    帳單，交由丙○○依據客人之信用、盤口可承受之風險等，
    決定保證金額度，以臺股期貨指數每點乘以200 元為每口合
    約價值，下單時間自每日上午8 時45分起至下午1 時45分止
    ，成交則以客戶下單後1 分鐘之第一盤為成交價格，盈虧則
    以每點漲跌200 元計算，另客戶尚可以留倉、每月第3 週之
    星期三為結倉日，也最多限買5 口、每口百分之7 為最大基
    準，另再每口收取3 點之手續費牟利，每日匯總後回報，再
    由被告丙○○負責部分之收帳工作等事實，於偵查中、本院
    調查、審理時均坦承不諱，惟均矢口否認有何違反期貨交易
    法之犯行，均辯稱：伊等僅承認有賭博之行為，該等行為應
    與期貨交易法無涉云云。經查：
  (一)被告乙○○等三人於前揭時地分別受雇共同被告鄧國基，負
    責接聽下注電話，以轟天雷網站資料點數，客戶下單同步錄
    音，並手抄資料登入交易帳單，將客戶下單口數、金額等紀
    錄於帳冊內，交由丙○○依據客人之信用、盤口可承受之風
    險等，決定保證金額度，自每日上午8 時45分起至下午1 時
    45分止，以臺股期貨指數每點乘以200 元為每口合約價值，
    以每點漲跌以200 元計算盈、虧，以下單後1 分鐘之第一盤
    決定成交價格，每日沖銷，客戶可以留倉，每月第3 週之星
    期三為結倉日，最多限買5 口、每口百分之7 為最大基準，
    並每口收取3 點之手續費，每日匯總後回報鄧國基，並由丙○○負責部分之收帳工作等事實，除據被告乙○○等三人供
    承屬實，並結證明確（被告丙○○部分見95年度偵字第1564
    5 號卷III第57頁，具結；被告乙○○部分見95年度偵字第15
    645 號卷III第48頁，具結；被告甲○○部分見95年度偵字第
    15645 號卷III第53頁，具結；均依據刑事訴訟法第159 條之
    5 第1 項之規定，具有證據能力），再經共同被告鄧國基、
    張秀麗證述明確（被告鄧國基部分見95年度偵字第19071 號
    卷第459 頁以下，被告張秀麗部分見95年度偵字第15645 號
    卷III第44頁以下），且有扣案如附表所示電腦主機（含線材
    ）1 台等物在卷可稽（見警聲搜卷第393 、401 頁、見95年
    度偵字第15645 號卷Ⅴ第208 頁，內容物詳見卷附影本）；
    資金往來部分另有玉山銀行大墩分行95年6 月23日玉山大墩
    字第060620 01 號函及附件許庭瑋帳戶往來明細在卷可稽（
    見95年度偵字第2004 7號卷III第736 頁以下）；是上開事實
    堪以認定。
  (二)被告乙○○等三人固辯稱：本件並未於實際市場下單，故應
    係賭博云云。惟地下期貨業者若逕自從事買方與賣方的搓合
    ，即是「期貨交易所業務」；接受民眾下單並自為交易相對
    方，即為「期貨經紀、自營業務」，此經本院函詢行政院金
    融監督管理委員會明確，有該會96年4 月27日金管證七字第
    0960017808號函在卷可佐，是被告乙○○等三人所辯稱並未
    實際於市場下單云云，核與本件認定無涉。且地下期貨與合
    法期貨一樣，均含有高度射倖性，但並非全部射倖性的行為
    都是賭博，地下期貨雖然是以指數變化決定輸贏，但合法的
    台指期貨交易，亦復如此，同樣都以數字決算，並無實物交
    易，然期貨交易所開設台指期貨交易之目的，係供市場參與
    者預測未來經濟發展趨勢，能而預作避險或套利，看多、看
    空繫於參與者眼光，並非純然依靠機率，固然勝敗部分決定
    於運氣，難認全然「賭博射倖」。況地下期貨之違法性在於
    影響正常期貨交易、吸納期貨市場的資金，使正常期貨萎靡
    、減少政府期貨交易稅收、更會導致股市異常暴漲暴跌，此
    與賭博罪重在維護社會善良風氣，保護法益全然迥異，亦非
    可僅以賭博罪代替。是被告乙○○等三人辯稱：僅係賭博云
    云，顯無可採。
  (三)綜上所述，本件事證明確，被告三人之辯稱委無足採，犯行
    洵堪認定，應予依法論科。
三、核被告乙○○、丙○○、甲○○三人之行為係未經許可經營
    期貨自營商之業務，違反期貨交易法第56條第1 項之規定，
    係犯期貨交易法第112 條第3 款之罪。被告乙○○等三人與
    另案被告鄧國基、張秀麗共同犯罪，彼此間有犯意聯絡及行
    為分擔，均為共同正犯。期貨交易法第112 條第3 款之「期
    貨交易（經紀、自營）業務」，所謂之「業務」，係指以反
    覆經營期貨交易行為為目的之社會活動者而言，性質上本即
    包含繼續多次經營期貨之交易行為，為「營業犯」性質之包
    括一罪，僅論以一罪，且本件被告乙○○等三人之行為係持
    續至95年7 月20日搜索時止，已於刑法修正95年7 月1 日後
    ，並無新舊法比較之問題，附此敘明。就被告乙○○等三人
    之犯行，應依期貨交易法第112 條第3 款規定論處，已如前
    述，惟起訴書載認應依刑法第268 條之規定，尚有未洽，然
    已經公訴蒞庭檢察官當庭陳明更正（見本院96年5 月21日、
    96年7 月2 日筆錄），且經本院當庭告知，無礙被告之攻擊
    防禦，併此敘明。爰審酌地下期貨因免繳保證金，又免徵期
    貨交易稅，吸引許多民眾捨棄合法期貨管道，轉向地下期貨
    下單，造成臺股期貨指數期貨交易大量失血，此對於淺碟型
    臺灣股市而言影響更鉅，被告乙○○等三人，迄本件辯論終
    結時均未能坦然悔悟，且被告乙○○等三人於同一地點、行
    為，自94年5 月10日起至同年8 月3 日止即因為警搜索查獲
    ，此有臺灣臺中地方法院檢察署檢察官於94年10月14日以94
    年度偵字第15160 號不起訴處分書（見95年度偵字第15645
    號卷第14至18頁）在卷可查，被告乙○○等三人竟未及3 月
    之間隔，在同一地點更為同一行為，其藐視司法之心態至昭
    ；更被告乙○○前行為即已經緩起訴處分確定，緩起訴期間
    為94年11月14日至95年11月13日，現仍於緩起訴期間，雖尚
    未構成累犯然已可見其素行不佳；再分別衡量被告乙○○、
    丙○○、甲○○三人參與犯罪行為分擔、領得薪資利益、參
    與犯罪之時間等差別，更犯罪之動機、目的、犯罪時所受之
    刺激、犯罪之手段、犯人之生活狀況、品行、智識程度、犯
    罪所生之危險或損害、犯罪後之態度等一切情狀，判處如主
    文所示之刑，以示懲儆。又其犯罪時間在96年4 月24日以前
    ，合於減刑條件，依據中華民國96年罪犯減刑條例第2 條第
    1 項第3 款之規定，應減其宣告刑2 分之1 。扣案如附表所
    示之物，業經被告乙○○等三人供稱係共同被告鄧國基所有
    之物，為供犯罪所用之物，爰依刑法第38條第1 項第2 款沒
    收之。
據上論斷，應依刑事訴訟法第452 條、第299 條第1 項前段，期
貨交易法第112條第1 項第3 款，刑法第11條前段、第28條、第3
8 條第1 項第2 款，刑法施行法第1 條之1 第1 項，中華民國96
年罪犯減刑條例第2 條第1 項第3 款、第7 條，判決如主文。
本案經檢察官侯靜雯到庭執行職務
中　　華　　民　　國　　96　　年　　7 　　月　　16　　日
                  刑事第四庭審判長法　官  劉慧芬
                                  法　官  黎惠萍
                                  法　官  郭惠玲
如不服本判決，應於判決送達後10日內向本院提出上訴狀（應抄
附繕本）。告訴人或被害人如對於本判決不服者，應具備理由請
求檢察官上訴，其上訴期間之計算係以檢察官收受判決正本之日
期為準。
上正本證明與原本無異。
                                  書記官  鄭雅文
中　　華　　民　　國　　96　　年　　7 　　月　　17　　日
附錄本案論罪科刑法條全文：
期貨交易法第112條
有下列情事之一者，處7 年以下有期徒刑，得併科新臺幣3 百萬
元以下罰金：
一  未經許可，擅自經營期貨交易所或期貨交易所業務者。
二  未經許可，擅自經營期貨結算機構者。
三  違反第56條第1 項之規定者。
四  未經許可，擅自經營槓桿交易商者。
五  未經許可，擅自經營期貨信託事業、期貨經理事業、期貨顧
    問事業或其他期貨服務事業者。
六  期貨信託事業違反第84條第1 項規定募集期貨信託基金者。
七  違反第106 條、第107 條或第108 條第1 項之規定者。
期貨交易法第56條
非期貨商除本法另有規定者外，不得經營期貨交易業務。
期貨商須經主管機關之許可並發給許可證照，始得營業。
外國期貨商須經中華民國政府認許，且經主管機關之許可並發給
許可證照，始得營業。
期貨商之分支機構，非經主管機關許可並發給許可證照，不得設
立或營業。
期貨商之組織形態、設置標準及管理規則，由主管機關定之。
